【裁判字號】    89,交訴,53
【裁判日期】    890809
【裁判案由】    業務過失致死
【裁判全文】
臺灣嘉義地方法院刑事判決                          八十九年度交訴字第五三號
    公  訴  人  臺灣嘉義地方法院檢察署檢察官
    被      告  乙○○
右列被告因業務過失致死案件，經檢察官提起公訴（八十九年度偵字第一三四七號、
第二五三九號），本院判決如左︰
    主  文
乙○○從事業務之人，因業務上之過失致人於死，處有期徒刑年陸月。
    事  實
一、乙○○為昇輝營造有限公司所聘僱之混凝土預拌車司機，係從事駕駛業務之人，
    於民國八十九年一月十四日上午九時三十分許，駕駛車號Ｒ七－八八七號混凝土
    預拌車沿省道台三線由北往南方向行駛，途經嘉義縣番路鄉台三線二四四公里四
    ００公尺處之彎道及下坡路段，應遵守交通安全規定，汽車行駛時，駕駛人應注
    意車前狀況，隨時採取必要之安全措施，並應在彎道、坡路時減速慢行，及劃有
    雙黃實線禁止雙向超車路段不得超車，及超車時應保持安全間距，以防止發生危
    險事故，而依當時情形，並無不能注意之情事，於途經上開路段時，竟疏未注意
    車前狀況，非但於彎道及下坡路段未予減速行駛，反以高達約六十公里之時速超
    速行駛（當地速限時速四十公里），並在劃有雙黃實線，禁止超車之上開路段，
    貿然超車，且超越時未保持安全間距下跨越快慢車道行駛，車側身因而不慎擦撞
    右前方同向由甲○○所騎乘後載乘客戴怡雯行駛於外（慢）車道之車號ＭＢＸ－
    二五一號重型機車，致使人車倒地，戴怡雯倒向左邊遭乙○○所駕駛上開車輛右
    後輪輾壓頭部，造成頭部破裂，腦漿溢出，當場死亡，甲○○則倒向右邊受有左
    側近端肱股骨折、疑似左側前十字韌帶斷裂之傷害。
二、案經甲○○及戴怡雯之父丙○○訴請台灣嘉義地方法院檢察署檢察官偵查起訴。
    理  由
一、訊據被告乙○○對於自己受僱駕駛混凝土預拌車為其職業，而於右揭時地駕車超
    速肇事之事實坦承不諱，惟辯稱：本件車禍，並非完全係其過失所造成，告訴人
    甲○○要超車，騎車撞過來，才發生車禍，甲○○也有過失云云。經查：
  (一)依卷附道路交通事故調查報告表所示，肇事路段並未劃分機車專用道（只有快、
    慢車道及一般所謂之路肩），依道路交通安全規則第九十九條第一項第二款規定
    「在已劃分快慢車道之道路，輕型機器腳踏車應在慢車道行駛，重型機器腳踏車
    依標誌或標線之規定行駛，無標誌標線者，得在快慢車道行駛。但在快車道行駛
    時，除左轉彎外，應行駛於最外側車道。」本件告訴人甲○○騎乘重型機車於慢
    車道中，業據其陳明在卷，核與前揭調查報告表上警繪現場圖及機車被撞擊倒地
    後之刮地痕（參見台灣嘉義地方法院檢察署八十九年度相字第八四號相驗卷第十
    、十一頁所附照片）係在外（慢）車道中相符。則本件車禍發生時，告訴人甲○
    ○騎乘重型機車依交通安全規定正常行駛中，要無過失可言，堪予認定。
  (二)本件車禍，係因被告所駕駛之混凝土預拌車欲超越甲○○所騎乘機車不當才發生
    擦撞之事實，業據被告於警訊時坦承以時速約六十公里之速度行駛及因轉彎不當
    肇事等情不諱，並經告訴人甲○○於警訊時指述綦詳，復與證人廖志忠於警、偵
    訊中證述：當時事故地點是由我的學生甲○○騎乘ＭＢＸ－二五一號重機車搭載
    同學戴怡雯，至事故地點剛好下坡路段及大轉彎處，甲○○騎乘之機車在過了大
    轉彎後，行駛在外車道，我開的車亦緊跟在後，亦在外車道，對方（即被告）駕
    駛Ｒ七－八八七號預拌混凝土車行駛內車道超越我車後，轉彎偏向外車道，而該
    車右車輪軸心撞擊機車，機車與駕駛（即甲○○）倒向右邊，戴怡雯倒向左邊，
    遂遭該混凝土預拌車輾過頭部死亡，當時混凝土預拌車的速度約六十公里等語在
    卷，互核情節大致相符，並有前揭交通事故調查報告表、現場所攝照片十二幀在
    卷可證；稽之，前揭相驗卷所附現場照片第十三頁、第十六頁上方照片所示，
    由混凝土預拌車右前輪後方之車輛右側機器組件上至後輪前方廢氣排氣管護板板
    面上遺留「由前往後」之撞擊、刮擦痕跡。依此一物理學上，作用力及反作用力
    現象所造成之痕跡研判，應係被告所駕駛之混凝土預拌車「由後往前」擦撞告訴
    人甲○○所騎乘之機車時所造成無訛。依第十四頁上方照片所示，肇事後之混
    凝土預拌車右後方外側前輪輪軸、輪弧及輪胎側面留有刮擦之痕跡，軸心螺絲留
    有機車左前腳防護板粉紅色類似油漆物，與同頁下方機車之照片，顯示機車之左
    前防護板下方有一小段刮擦痕之高度吻合，此外，機車僅有倒地時刮擦痕，並無
    被告所辯係由機車追撞混凝土預拌車之痕跡。再者，依第十頁、第十一頁上方
    照片所示，本件車禍後，機車倒地時所造成之刮地痕係遺留在外（慢）車道，足
    認被告駕駛上開混凝土預拌車，因行經彎道時超速而未能控制在原行駛之內（快
    ）車道，以致跨越至外（慢）車道而肇事。從而，本件車禍當時被告係因超速行
    駛，並跨越快慢車道超車不當，由後往前擦撞告訴人甲○○所騎乘之機車而肇事
    之事實，堪以認定。被告所辯，核與事實不符，顯係事後飾諉之詞，不足採信。
  (三)按行車速度，依標誌之規定；汽車行駛時，駕駛人應注意車前狀況，並隨時採取
    必要之安全措施；行經彎道、坡路時，應減速慢行，不得超車；汽車超車，超越
    時應顯示左方向燈並於前車左側保持半公尺以上之間隔超過；又雙向禁止超車線
    ，用雙黃實線，道路交通安全規則第九十三條第一項第四款、第九十四條第三項
    、第一百零一條第一款、第五款，道路交通標誌標線號誌設置規則第一百六十六
    條分別定有明文。被告自承領有駕照並以駕駛為業，自應熟知及注意遵守上開交
    通安全規定，而肇事當天，天候晴、日間自然光線、事故位置在省道劃有黃雙實
    線彎道路段之四車道（即雙向各二車道）往南方向之慢車道上、速限時速四十公
    里、舖設柏油乾燥路面、無缺陷、無障礙物、視距無不良情事（雖於彎道中，但
    本件肇事之情形，對被告之視距並無影響），有前揭交通事故調查報告表可稽，
    並無不能注意之情事，竟疏未注意車前狀況，於途經上開彎道、下坡路段，非但
    未減速行駛，反以高達時速六十公里之速度超速行駛，且於劃有雙黃實線，禁止
    雙向超車路段，不得超車之情況下，貿然超車，並於超車時跨越外（慢）車道，
    未與前行告訴人甲○○所騎乘之機車保持適當之間距，造成擦撞而肇事，被告為
    有過失至明。參以，本件車禍經送臺灣省車輛行車事故鑑定委員會鑑定結果，認
    為被告駕駛營大貨車，超車未注意車前狀況，由後擦撞前車，為肇事原因，告訴
    人甲○○無肇事因素，有該委員會八十九年三月二十九日嘉鑑字第八九一八七號
    函及所附鑑定意見書在卷可憑。嗣經本院送臺灣省車輛行車事故覆議鑑定委員會
    覆議結果，亦認為被告駕駛大貨車，違規行駛內側車道，且行經坡路、彎道路段
    未減速反嚴重超速行駛，超車時未注意車前狀況，由後擦撞前車，為肇事原因，
    亦有該覆議委員會八十九年七月六日府覆議字第八九０八八０號函在卷可按。均
    同認被告為肇事原因無誤。而被害人戴怡雯確係因本件車禍當場死亡，業經臺灣
    嘉義地方法院檢察署檢察官督同檢驗員相驗明確，製有勘驗筆錄、驗斷書、相驗
    屍體證明書在卷可按；告訴人甲○○受有前揭傷害，亦有長庚紀念醫院出具之診
    斷證明書影本一紙在卷可憑。則被告之過失行為，與被害人戴怡雯之死亡及告訴
    人甲○○所受之傷害間，並有相當因果關係。本件事證明確，被告過失犯行堪予
    認定。
二、本件被告係昇輝營造有限公司聘僱之混凝土預拌車司機，此據其供明在卷，為從
    事駕駛業務之人，於執行業務中開車肇事，致人死傷，核其所為，應成立刑法第
    二百七十六條第二項及第二百八十四條第二項之罪。被告一過失行為而觸犯上開
    二罪名，為想像競合犯，依刑法第五十五條規定，應從一重之業務過失致死罪處
    斷。爰審酌被告之過失程度，所生之危害、肇事後不予聞問，未至死者靈前致意
    及向被害人家屬致歉，毫無哀戚、矜憫之情及悔意，甚至從未親自出面與被害人
    家屬洽談損害賠償，以致迄今尚未民事和解等一切情狀，量處如主文所示之刑，
    以示懲儆。
三、據上論斷，應依刑事訴訟法第二百九十九條第一項前段，刑法第二百七十六條第
    二項、第二百八十四條第二項、第五十五條，罰金罰鍰提高標準條例第一條前段
    ，判決如主文。
本案經檢察官游悅晨到庭執行職務。
中    華    民    國      八十九        年      八      月      九      日
                          臺灣嘉義地方法院刑事第三庭
                                  法  官  洪  秀  一
如不服本判決，應於送達後十日內，向本院提出上訴狀。
右為正本證明與原本無異。
中    華    民    國      八十九        年      八      月      九      日
                                  書記官  陳  湘  蓉
附錄本判決論罪之法條：
刑法第二百七十六條
因過失致人於死者，處二年以下有期徒刑、拘役或二千元以下罰金。
從事業務之人，因業務上之過失犯前項之罪者，處五年以下有期徒刑或拘役，得併科
三千元以下罰金。
刑法第二百八十四條第二項
從事業務之人，因業務上之過失傷害人者，處一年以下有期徒刑、拘役或一千元以下
罰金。致重傷者，處三年以下有期徒刑、拘役或二千元以下罰金。


司法院資訊處製作；財團法人民間司法改革基金會備份。
